最高法院刑事判決　　　　　　　　一○○年度台非字第四七號
上　訴　人　最高法院檢察署檢察總長
被　　　告　趙俊安
上列上訴人因被告詐欺案件，對於台灣台北地方法院中華民國九
十九年四月二十七日第一審確定簡易判決（九十九年度簡字第一
四一三號，聲請簡易判決處刑案號：台灣台北地方法院檢察署九
十八年度偵字第五六○八號），認為部分違法，提起非常上訴，
本院判決如下：
    主  文
原判決關於拘役易科罰金之折算標準部分撤銷。
趙俊安因犯幫助意圖為自己不法之所有，以詐術使人將本人之物
交付罪，所處拘役伍拾日，如易科罰金，以新台幣玖佰元折算壹
日。
    理  由
非常上訴理由稱：「按判決不適用法則或適用不當者，為違背法
令，刑事訴訟法第三百七十八條定有明文。復按九十五年七月一
日修正施行之現行刑法（以下簡稱現行刑法）第二條第一項明定
：『行為後法律有變更者，適用行為時之法律。但行為後之法律
有利於行為人者，適用最有利於行為人之法律。』而關於拘役易
科罰金之折算標準，現行刑法第四十一條第一項規定為『以新台
幣一千元、二千元或三千元折算一日』，修正前刑法（以下簡稱
舊刑法）第四十一條第一項則規定為『以一元以上三元以下折算
一日』，依修正前罰金罰鍰提高標準條例第二條（現已刪除）規
定予以提高倍數，再依現行法規所定貨幣單位折算新台幣條例第
二條規定折算新台幣後，舊刑法第四十一條第一項所定之折算標
準即為以新台幣三百元以上九百元以下折算一日。兩相比較，關
於拘役易科罰金之折算標準，現行刑法所定並不較有利於行為人
。故如在現行刑法施行前犯罪，而於施行後裁判者，自應適用舊
刑法第四十一條第一項規定諭知拘役易科罰金之折算標準，始為
適法。經查原確定判決引據檢察官聲請簡易判決處刑書之記載，
確認被告趙俊安於現行刑法施行前之九十三年九月二十九日將本
人金融卡及密碼交付不詳姓名男子，該男子於同年十月六日向郭
麗春詐取金錢匯入被告趙俊安之上開帳戶，犯有幫助詐欺取財罪
，量處拘役五十日，詎依現行刑法規定諭知拘役易科罰金折算標
準，自有判決適用法則不當之違法。案經確定，爰依刑事訴訟法
第四百四十一條、第四百四十三條提起非常上訴，以資糾正」等
語。
本院按判決不適用法則或適用不當者，為違背法令，刑事訴訟法
第三百七十八條定有明文。復按民國九十五年七月一日修正施行
之現行刑法第二條第一項明定：「行為後法律有變更者，適用行
為時之法律。但行為後之法律有利於行為人者，適用最有利於行
為人之法律」。而關於有期徒刑、拘役易科罰金之折算標準，現
行刑法第四十一條第一項前段固規定為「以新台幣一千元、二千
元或三千元折算一日」。然修正前該條項係規定為「以一元以上
三元以下折算一日」，另修正前罰金罰鍰提高標準條例第二條（
現已刪除）則規定：依刑法第四十一條易科罰金者，均就其原定
數額提高為一百倍折算一日，再依現行法規所定貨幣單位折算新
台幣條例第二條規定，折算新台幣後，其所定之折算標準即為以
新台幣三百元以上九百元以下折算一日。兩相比較，應以修正前
之規定有利於行為人。本件確定判決確認被告趙俊安於九十三年
九月二十九日將其金融卡及密碼交付不詳姓名男子，幫助該男子
於同年十月六日向郭麗春詐取金錢，而匯入被告上開帳戶等情。
則原判決適用刑法第三百三十九條第一項、第三十條第一項前段
、第二項，論被告以幫助意圖為自己不法之所有，以詐術使人將
本人之物交付罪，處拘役五十日。於諭知易科罰金之折算標準時
，自應依法為新舊法之比較，適用最有利於被告之修正前刑法四
十一條第一項所定之折算標準，即諭知以新台幣三百元以上九百
元以下折算一日，始為適法。乃原判決卻依裁判時之現行刑法所
規定，拘役易科罰金之折算標準，而諭知以新台幣一千元折算一
日，揆諸上揭規定及說明，原判決關於拘役易科罰金折算標準之
諭知，即有判決適用法則不當之違背法令。案經確定，且對被告
不利，非常上訴意旨執以指摘，洵有理由，應由本院將原判決關
於拘役易科罰金之折算標準部分撤銷改判，依法諭知其易科罰金
之折算標準，以資救濟。
據上論結，應依刑事訴訟法第四百四十七條第一項第一款，刑法
第二條第一項前段，修正前刑法第四十一條第一項，修正前罰金
罰鍰提高標準條例第二條前段，判決如主文。
中    華    民    國  一○○  年    三    月    三    日
                      最高法院刑事第二庭
                          審判長法官  張  淳  淙  
                                法官  劉  介  民  
                                法官  蔡  彩  貞  
                                法官  李  伯  道  
                                法官  徐  文  亮  
本件正本證明與原本無異
                                      書  記  官  
中    華    民    國  一○○  年    三    月    七    日
                                                      Ｅ